臺灣新竹地方法院民事裁定           100年度司財管字第17號
聲  請  人  陳玉妹
上列聲請人聲請選任遺產管理人事件，本院裁定如下：
    主      文
選任胡嘉（民國○○年○○月○○日生，身分證統一編號：Ｚ000000000
號）為被繼承人楊永明（男、民國○○年○ 月○○日生、100 年4 月
13日死亡、身分證統一編號：Ｚ000000000號、生前最後住所：新
竹市○○區○○里○ 鄰○○街406 巷50之1 號）之遺產管理人。
准對被繼承人楊永明之繼承人為承認繼承之公示催告。
被繼承人楊永明之繼承人，應自前項公示催告最後登載新聞紙之
日起，捌個月內承認繼承；上述期間屆滿，無繼承人承認繼承時
，被繼承人楊永明之遺產，於清償債權並交付遺贈物後，如有剩
餘即歸屬國庫。
程序費用新臺幣壹仟元由被繼承人楊永明之遺產負擔。
    理  由
一、按繼承開始時，繼承人有無不明，而無親屬會議或親屬會議
    未於一個月內選定遺產管理人者，利害關係人得聲請法院選
    任遺產管理人，並由法院依公示催告程序，定六個月以上之
    期限，公告繼承人，命其於期限內承認繼承，民法第1178條
    定有明文。又先順序繼承人均拋棄其繼承權者，由次順序之
    繼承人繼承，其次順序繼承人有無不明或於民法第1138條所
    定第四順序之繼承人均拋棄繼承者，準用上開關於無人承認
    繼承之規定，此觀同法第1176條第6項之規定意旨亦明。
二、本件聲請意旨略以：聲請人陳玉妹為被繼承人楊永明之配偶
    ，被繼承人於民國100 年4 月13日死亡，遺有遺產與負債；
    因被繼承人之各順位法定繼承人均已拋棄繼承，是否仍有應
    繼承之人不明，聲請人為被繼承人之配偶，為處理被繼承人
    之遺產及債權債務關係，應屬具有法律上之利害關係，為此
    依法聲請選任被繼承人楊永明之遺產管理人等語。
三、經查，聲請人前開主張，業據其提出親屬會議會議記錄、本
    院100 年7 月29日新院燉家軒一100 司繼433 字第008364號
    民事庭通知、土地登記謄本、建物登記謄本、土地所有權狀
    影本等為證，並據本院依職權調閱100 年度司繼字第433 號
    拋棄繼承卷宗查核屬實；又被繼承人死亡後雖曾於100 年8
    月20日召開親屬會議，惟已逾民法第1177條所定一個月期間
    ，且該親屬會議構成會員亦不符合民法1131條之規定，該親
    屬會議選任之遺產管理人應屬無效，堪認被繼承人所遺財產
    及債務現確處於無人繼承、無人管理之狀態，則本件即有為
    被繼承人所遺財產選任遺產管理人之必要。
四、按遺產管理人之設，旨在管理保存及清算遺產，以免遺產散
    失，是以遺產管理人具有相當之公益色彩；又選任遺產管理
    人，除慮及管理遺產之公平性外，須考慮其適切性，亦即可
    對其遺產、遺債之情形瞭解較深，復與遺債債權人無利害共
    同關係而得忠誠處理者，優先選任為宜。本件已拋棄繼承之
    聲請人即被繼承人配偶陳玉妹、被繼承人子女楊得隆、楊益
    和、楊雅婷、楊婭妏經本院詢問結果，均表示其無意願任本
    件遺產管理人，是本院自難強令其等擔任。另聲請人請求本
    院選任胡嘉為被繼承人所遺財產之遺產管理人一節，本院衡
    酌被繼承人為胡嘉之生父，胡嘉自小由被繼承人妹妹收養，
    但與被繼承人仍關係密切，大致瞭解被繼承人之財產狀況，
    與被繼承人間亦無債權債務等利害關係，應可忠實執行搜索
    被繼承人之債權人、受遺贈人，清償債權或交付遺贈物等事
    務，且胡嘉亦於100 年12月9 日到庭表示同意擔任被繼承人
    遺產管理人，是本件請求選任胡嘉為被繼承人之遺產管理人
    ，應屬適當，於法亦無不合，應予准許，並依法為公示催告
    。
五、依非訟事件法第 157 條，裁定如主文。
六、如不服本裁定，應於送達後10日內向本院提出抗告狀，並應
    繳納抗告費用新台幣1,000 元。
中    華    民    國   100    年    12    月    13    日
                  家事法庭司法事務官  辛福壽